臺灣板橋地方法院民事裁定　　　　　 100年度消債更字第74號
聲　請　人　陳炳儒
上列當事人因消費者債務清理事件，聲請更生，本院裁定如下：
    主  文
債務人陳炳儒自中華民國一００年六月十五日下午四時起開始更
生程式。
命司法事務官進行本件更生程式。
    理  由
一、按債務人不能清償債務或有不能清償之虞，且無擔保或無優
    先權之債務總額未逾新臺幣一千二百萬元者，於法院裁定開
    始清算程式或宣告破產前，得向法院聲請更生。法院開始更
    生程式之裁定，應載明其年、月、日、時，並即時發生效力
    。法院裁定開始更生或清算程式後，得命司法事務官進行更
    生或清算程式，必要時得選任律師、會計師或其他適當之自
    然人或法人為監督人或管理人，消費者債務清理條例（下稱
    消債條例）第3條、第42條第1項、第45條第1項、第16條第1
    項分別定有明文。次按依消債條例第3 條規定債務人不能清
    償或有不能清償之虞，即得聲請更生，並未以履行金融機關
    之協商條件有困難為要件，況債務人是否同意協商條件，乃
    債務人之自由，且此時債務人聲請更生仍有其利益，即進入
    更生後，債務人縱依金融機構所提之每月清償金額提更生方
    案，依據該條例第53條第2項第3款之規定，債務人於6年或8
    年後即可債務消滅，毋庸清償至12年6 月，應讓債務人有早
    日解脫債務之機會，立法意旨甚明（臺灣高等法院暨所屬法
    院97年法律座談會民事類提案第46號民國97年11月12日決議
    參照）。
二、聲請人向本院聲請更生，主張其有不能清償債務之虞情事，
    債務總金額為新臺幣（下同）54萬7,526 元，於97年消債條
    例施行後，曾發函向最大債權金融機構台北富邦商業銀行請
    求共同協商債務清償方案，惟因配偶係越南籍人士，不容易
    尋得工作，且2名女兒各為10、2歲，需人照顧，因此聲請人
    須獨立負擔全家生計，聲請人月平均收入約3萬4,566元，扣
    除全家4口之最低生活費用3萬1,291元（10,792+6,833×3＝
    31,291），僅餘3,275 元，顯不足以負擔銀行所提協商條件
    ，而協商不成立，且其無擔保或無優先權之債務總額未逾1,
    200 萬元，復未經法院裁定開始清算程序或宣告破產云云。
三、經查，聲請人主張之上開事實，業據提出財產及收入狀況說
    明書、債權人清冊、前置協商退件通知函、財政部高雄市國
    稅局財產歸屬資料清單、97、98年度綜合所得稅各類所得資
    料清單、戶籍謄本、財團法人金融聯合徵信中心當事人綜合
    信用報告、勞工保險被保險人投保資料表（明細）、房屋租
    賃契約書、中國信託商業銀行存款存摺等件為證，堪信屬實
    。本院審酌聲請人之配偶為越南籍人士，不易尋找工作，2
    名女兒各為2 、10歲，亦需人照顧（本院卷第26、27頁），
    均有受聲請人扶養之必要，而聲請人居住於新北市，依內政
    部所公告100年度新北市低收入戶每人每月最低生活費用為1
    萬792 元，至於配偶及女兒之扶養費，應參酌99年度每人免
    稅額8萬2,000元計算每人每月6,833 元為適當，則聲請人每
    月平均收入3萬4,566元（本院卷第24、25頁），扣除個人基
    本生活費用暨家人扶養費共3萬1,291元（10,792+6,833×3
    ＝31,291），僅餘3,275元（34,566－31,291＝3,275），顯
    不足以負擔台北富邦商業銀行提議月付8,000 元之協商方案
    （本院卷第38頁），有不能清償債務之情事存在。此外，本
    件復查無消債條例第6條第3項、第8 條或第46條各款所定駁
    回更生聲請之事由存在，則聲請人聲請更生，洵屬有據，應
    予准許，並命司法事務官進行本件更生程式，爰裁定如主文
    。
四、至於聲請人於更生程式開始後，應另提出足以為債權人會議
    可決或經法院認為公允之更生方案以供採擇，俾免更生程式
    進行至依消債條例第61條規定應行清算之程度，附此敘明。
中    華    民    國   100    年    6     月    15    日
                  民事第二庭法  官  連士綱
上為正本係照原本作成
本件不得抗告
本裁定已於100年6月15日下午4 時公告。
中    華    民    國   100    年    6     月    15    日
                            書記官  吳俞玲